最高法院刑事判決　　　　　　　　　　　　　　　九十一年度台上字第六一五六號
　　上　訴　人　台灣高等法院檢察署檢察官
　　被　　　告　甲○○
右上訴人因被告偽造貨幣案件，不服台灣高等法院中華民國九十一年七月十六日第二
審更審判決（九十一年度上更(一)字第四二六號，起訴案號：台灣板橋地方法院檢察署
八十九年度偵字第一六五九一號），提起上訴，本院判決如左：
    主  文
原判決撤銷，發回台灣高等法院。
　　理  由
本件原判決以公訴意旨略以：被告甲○○明知綽號「小黑」之成年男子所持有之ＯＧ
六三六０三七ＵＹ、ＫＮ九三六０三一ＱＹ、ＤＵ五七七００八ＪＢ等號新台幣（下
同）一千元紙幣均係偽造之通用紙幣，竟意圖供行使之用，於民國八十九年八月十三
日、八月十六日，在不詳處所向「小黑」索取上開三張紙幣而予收集，俟機使用，並
於八十九年八月廿四日上午六時許，在台北縣中和市○○街一四三巷一０六弄十九號
同居處所，將紙幣二張（ＯＧ六三六０三七ＵＹ、ＫＮ九三六０三一ＱＹ）放入不知
情之同居女友蔡謝美蓮（業由檢察官為不起訴處分）皮夾內而交付蔡女，蔡女收受後
知為偽造之通用紙幣，惟尚未使用。嗣於同日下午六時四十分許，在台北縣永和市○
○路一二八巷七號二樓訪友時，為警查獲，並自其二人皮夾內起出上開偽造之通用紙
幣三紙等情，因認被告涉犯刑法第一百九十六條第一項之收集偽造之通用紙幣罪嫌云
云。然經審理結果，以不能證明被告犯罪，因而撤銷第一審科刑之判決，改判諭知被
告無罪，固非無見。
惟查：(一)、事實審法院所認定之事實，與所採之證據，不相適合，即屬證據上理由矛
盾，其判決當然為違背法令。本件證人彭士哲於檢察官偵查中係結證稱：「（有無追
查偽鈔來源？）一男一女（指被告及蔡謝美蓮）說是綽號小黑交給他們試用的」、「
（警訊時該女說偽鈔是甲○○打電動的錢？）她沒有如此說，蔡謝美蓮告訴我說是小
黑交給甲○○試用，許趁蔡謝美蓮睡覺時偷偷放入皮包，要使她不知不覺中使用出去
」等語（見偵查卷第五十一頁反面），依其所證，就扣案中之兩張偽鈔是由小黑交給
被告，且被告係趁蔡謝美蓮睡覺時偷偷將之放入其皮包，要使她不知不覺中使用出去
乙節，與蔡謝美蓮於一審審理中所供：「（對證人彭士哲於偵查中之證言有何意見？
）是在查獲之後被告告訴我，假鈔是小黑給他，我才知道小黑的。是被告在警察局跟
我說，他偷偷放在我皮包內，要我不知不覺用出去」等語（見一審卷第一二九頁），
互核相符合，足見證人彭士哲前開所證尚非無據。是原判決以證人彭士哲於偵查時之
證述，並無所據，而認其證詞實堪存疑，尚不足認定被告放兩張偽鈔在蔡謝美蓮皮包
內之目的，係利用不知情之蔡謝美蓮行使該二張偽造紙幣云云（見原判決第六頁第十
二行以下），顯與卷內資料不符；又證人彭士哲於檢察官偵查中係證稱：「（如何得
知是偽鈔？）我查到紙鈔，就問他們（指被告及蔡謝美蓮）是不是偽鈔，該二人稱是
偽鈔，我比對真鈔發現所查扣之紙鈔紙張質感粗糙、蔣公之人頭像是印刷的非浮水印
，且防偽不清楚，我問他們是真鈔或偽鈔，他（被告）說是假鈔」、「（甲○○有無
主動交偽鈔給你們？）沒有，他們沒主動表示身上有偽鈔」等語（見偵查卷第五十一
頁正、反面），嗣其於一審調查時復證稱：「……我們懷疑許、蔡二人要來買毒品…
…我們請他們將身上東西拿出來檢查，之後許、蔡就把皮夾內裡面一些證件、紙鈔、
紙條拿出來，他們拿出來時都沒有說什麼話。我們發現裡面有假鈔，二人身上都有，
我們訊問為何有假鈔，當時蔡說許在凌晨趁她在睡覺時放進皮夾內，許說是凌晨打電
動換來的，是我們查到之後訊問被告許，許才說是假鈔，並不是他主動拿出來的，他
也沒有主動說是假鈔」等語（見一審卷第七十一頁、第七十二頁），與證人蔡謝美蓮
於一審時所證：「……當時是被告的朋友先被警察查獲，警察叫我們二個也進去，叫
我們二個把身上的東西拿出來。我把我的皮夾拿出來，放在桌上，警察自己翻我的皮
夾。警察在我皮包找到二張假鈔，問我知不知道，我說我不知道。被告部分是警察從
他身上拿出皮夾，翻開皮夾，發現一張假鈔」等語（見一審卷第一二八頁），就被告
未曾主動告知警員查扣之紙鈔係偽鈔乙節，證人彭士哲與蔡謝美蓮之證述，並無不一
致情形，但原判決卻認證人彭士哲、蔡謝美蓮上開之證詞，並不一致，故難推斷被告
未曾主動告知警員該等紙鈔係偽鈔云云（見原判決第八頁第七行、第十二行），亦與
卷存資料不符，均屬證據上理由矛盾，其判決當然為違背法令。(二)、依前述證人彭士
哲與蔡謝美蓮之證詞，被告似係趁蔡謝美蓮睡覺時偷偷將二張假鈔放入其皮包內，要
使其於不知不覺中使用出去。而證人鄭國裕於一審調查時復僅證稱：「我查到被告毒
品案件不久之後，我有打電話問被告是否有案件或線索可提供。他曾經提過，他說知
道有一個偽鈔集團，但沒有提供人名或任何資料，後來就不了了之。我並沒有跟被告
說要他怎麼做，被告也沒有跟我說他拿到偽鈔，問我接下來怎麼做」、「我也沒有跟
被告說過，叫他去跟偽鈔集團的人拿偽鈔交給我」、「跟被告詳細對話內容現在記不
清楚，我不確定被告是否有說已拿到偽鈔的事。但被告說我告訴他，要抓到人或其他
相關資料，這部分是事實沒錯」等語（見一審卷第八十九頁、第九十頁），只能證明
被告確曾向證人鄭國裕提及偽鈔集團，暨證人鄭國裕要被告如何提供線索等事。況依
原判決所認定，被告已分別於八十九年八月十三日、八月十六日向「小黑」索得扣案
之三張偽鈔，被告苟真欲將該等偽鈔提供予證人鄭國裕辦案，為何迄八十九年八月二
十四日其被警查獲止，已隔約十日左右，其仍未將該等偽鈔交予證人鄭國裕？其又迄
未提供「小黑」之真實姓名、住址俾供調查？是原判決僅依證人鄭國裕之上開證言即
遽認被告所辯：伊係為提供警員線索才自「小黑」處取得偽造千元紙幣等語，應堪採
信云云（見原判決第九頁第二行以下），亦不無再予研求之必要。檢察官上訴意旨執
以指摘原判決不當，非無理由，應認原判決仍有撤銷發回更審之原因。
據上論結，應依刑事訴訟法第三百九十七條、第四百零一條，判決如主文。
中      華      民      國    九十一    年      十      月    三十一    日
                              最高法院刑事第九庭
                                  審判長法官  陳  炳  煌
                                        法官  陳  正  庸
                                        法官  韓  金  秀
                                        法官  吳  信  銘
                                        法官  徐  文  亮
      右正本證明與原本無異
                                              書  記  官
中      華      民      國    九十一    年     十一     月      五      日
